【裁判字號】    97,抗,512
【裁判日期】    970425
【裁判案由】    清償債務
【裁判全文】
臺灣高等法院民事裁定                   97年度抗字第512號
抗  告  人  乙○○
訴訟代理人  甲○○
上列抗告人因與相對人宏恩建設有限公司間清償債務事件，對於
中華民國97年2月29日臺灣臺北地方法院97年度重訴字第266號所
為裁定提起抗告，本院裁定如下：
    主  文
抗告駁回。
抗告訴訟費用新台幣壹仟元由抗告人負擔。
    理  由
一、抗告意旨略以：
  (一)本件依系爭土地契約第2條「買賣總價款雙方議定新台幣
      （下同）180,000,000元」，抵扣定金1,000萬元，相對人
      尚有170,000,000元未清償。而依民事訴訟法第77條之15
      第2項規定：「依第395條第2項、第531條第2項所為之聲
      明，不徵收裁判費。」，故本件依法不徵收裁判費。民事
      訴訟法第80條規定：「被告對於原告關於訴訟標的之主張
      逕行認諾，並能證明其無庸起訴者，訴訟費用，由原告負
      擔。」，因相對人於民國80年間解除契約，復於81年間提
      起民事訴訟（台灣台北地方法院81年度重訴字第63號、台
      灣高等法院81年度重上字第112號），故應由釀成訴訟之
      相對人負擔本件訴訟費用。
  (二)又民事訴訟法第77條之3第2項規定：「原告並求確定對待
      給付之額數者，其訴訟標的之價額，應依給付中價額最高
      者定之。」、同法第77條之2規定：「以一訴主張數項標
      的者，其價額合併計算之。但所主張之數項標的互相競合
      或應為選擇者，其訴訟標的價額，應依其中價額最高者定
      之。」，本件買方（即相對人）只付定金1,000萬元，應
      以賣方（即抗告人）收取1,000萬元定訴訟標的價額。
二、經查：
  (一)按提起民事訴訟，應依民事訴訟法第77條之13規定繳納裁
      判費，此為必須具備之程式，且為法院應依職權調查之事
      項。原告之訴，有起訴不合程式或不備其他要件而其情形
      可以補正者，審判長應定期間先命補正，逾期不補正者，
      法院應以裁定駁回之，民事訴訟法第249條第1項第6款亦
      有明文。又當事人就法院所為訴訟標的價額之核定，依民
      事訴訟法第77之1第4項規定，固得為抗告，惟依同法第
      491條第1項規定，並不影響原命補繳裁判費期間之進行，
      如原告逾期未補繳裁判費，法院得以裁定駁回其訴（最高
      法院93年度第1次民事庭會議決議參照）。
  (二)本件抗告人對相對人起訴聲明「依系爭土地買賣契約第二
      條：被告（即相對人）應給付原告（即抗告人）一億七千
      萬元及自80年11月16日起至清償日止之法定利息」，未據
      繳納裁判費，經原法院於97年1月14日裁定就本件訴訟標
      的金額核定為170,000,000元，並命抗告人於收受裁定時
      起5日內補繳第一審裁判費1,431,000元，該裁定於97年1
      月16日送達原告，有送達回證在卷可稽（見原審卷頁60）
      。抗告人逾期迄未補正，原法院認其起訴不合法，於97年
      2月29日裁定駁回抗告人之起訴及假執行之聲請，依上開
      說明，於法並無不合。抗告人仍執前詞指摘原法院駁回起
      訴之裁定不當，求予廢棄，為無理由。
三、據上論結，本件抗告為無理由，爰裁定如主文。
中    華    民    國    97    年    4    月    25    日
                    民事第十四庭
                        審判長法  官 張  蘭
                              法  官 黃麟倫
                              法  官 鄭純惠
正本係照原本作成。
本裁定除以適用法規顯有錯誤為理由，並經本院許可外，不得再
抗告。如提起再抗告，應於收受後10日內委任律師為訴訟代理人
向本院提出再抗告狀。並繳納再抗告費新台幣１千元。
中    華    民    國    97    年    4    月    28    日
                              書記官 劉麗芬


司法院資訊處製作；財團法人民間司法改革基金會備份。
